臺灣高等法院高雄分院刑事判決　　　　96年度上訴字第2076號
上　訴　人　臺灣高雄地方法院檢察署檢察官
上　訴　人
即　被　告　甲○○
指定辯護人　本院公設辯護人孫妙岑
上列上訴人等因被告違反毒品危害防制條例案件，不服臺灣高雄
地方法院96年度訴字第640 號中華民國96年9 月13日第一審判決
（起訴案號：臺灣高雄地方法院檢察署95年度偵字第8773號），
提起上訴，本院判決如下：
     主  文
原判決撤銷。
甲○○共同意圖販賣而持有第一級毒品，處有期徒刑捌年陸月，
扣案第一級毒品海洛因貳拾包（合計淨重貳點肆捌公克），均沒
收銷燬之。上開毒品之外包裝（重參點壹玖公克）沒收。
     事  實
一、甲○○明知海洛因係毒品危害防制條例第2 條第2 項第1 款
    所列之第一級毒品，不得非法持有、轉讓或販賣，因缺錢花
    用，竟與姓名、年籍不詳綽號「友仔」之成年男子共同基於
    意圖販賣而持有第一級毒品之犯意聯絡，由「友仔」於民國
    95 年3月11日晚上10時許，在高雄縣維新村新華路旁將第一
    級毒品海洛因20包（合計淨重2.48公克，空包裝重3.19公克
    ）交付予甲○○，並約定上開毒品販賣完後，「友仔」可分
    得販賣所得中之新臺幣（下同）15,000元，其餘販賣所得2,
    000 元至3,000 元則歸甲○○所有，而由甲○○伺機以每包
    500 元至1,000 元之價格將上開毒品販賣予「友仔」所介紹
    之不特定人牟利。嗣於95年3 月17日上午8 時55分許，在高
    雄縣岡山鎮○○○路與阿公店路口，甲○○因與某事接觸，
    為跟監該車之員警林建宏發現而上前盤查，甲○○即向林建
    宏自首，並當場為警扣得第一級毒品海洛因20包（合計淨重
    2.48公克，空包裝重3.19公克）、行動電話1 支（手機序號
    ：00000000000000號）、門號0000000000號SIM 卡1 張、現
    金1,900 元。
二、案經高雄縣政府警察局岡山分局報告臺灣高雄地方法院檢察
    署檢察官偵查起訴。
     理  由
壹、程序部分：
一、被告甲○○指稱其於95年3 月17日所為警詢、檢察官內勤訊
    問及原審羈押訊問之筆錄內容非出於其自由意志所為，而係
    員警在製作筆錄前誘導其承認販賣就可以交保，而否認其上
    開筆錄自白之任意性乙節，然查證人即現場查獲員警林建宏
    於偵查及原審審理時證稱：案發當日伊因毒品交易正在跟監
    另一可疑車輛，發現被告接觸該車輛，伊就上前盤查被告，
    並看見被告口袋鼓鼓的，就問被告是何物，被告當時很驚恐
    ，就將口袋中的扣案毒品拿出來，並說要拿來賣的，伊並未
    教導被告如何回答，亦未對被告說這樣回答就可以趕快交保
    回家等語（見偵卷第113 頁，見原審卷第112 頁），證人即
    製作筆錄之員警柯一郎、及現場查獲被告之另一名員警羅清
    暘於本院審理時亦分別結證稱：「絕對沒有要他承認，因他
    在現場就已經承認販賣了，所以沒有必要要他再承認販賣」
    、「（在警局時有無先與被告溝通，要他認罪或做何回答對
    他較有利？）沒有」、「（你們有無告訴他說他沒有前科，
    而要他承認毒品是要販賣的？）沒有」等語（見本院審判筆
    錄），是依證人上開證詞，已難認被告有何遭不當誘導之情
    形；又在今日資訊發達及檢警機關嚴格查緝毒品之社會氛圍
    下，販賣第一級毒品之法定刑為死刑、無期徒刑，係屬重罪
    ，符合重罪羈押之要件，此乃眾所皆知之事實，而被告係一
    智慮正常之成年人，又豈能輕易相信其承認販賣第一級毒品
    即可獲交保，足認被告所辯伊因受誘導可以交保始為陳述等
    情與常情有違；再參以被告於警詢、檢察官內勤訊問及原審
    羈押訊問均自白犯行，苟如被告所言其相信承認販賣第一級
    毒品即可獲交保，則被告於檢察官向原審法院聲請羈押時，
    應即已知難以交保之事實，然其於原審羈押訊問時仍對上開
    犯罪事實清楚交代，並陳稱：伊在警詢、偵訊中所言都是出
    於伊自由意識的陳述，伊都是有看過筆錄才簽名的等語（見
    聲羈卷第5 、6 頁），顯見被告之自白係出於其自由意志所
    為，被告辯稱自白之非任意性乙節，顯不足採。從而，被告
    於警詢、檢察官內勤訊問及原審羈押訊問之筆錄內容筆錄，
    係依據被告出於自由意志所為陳述之內容而為記載，自具有
    證據能力，得採為本件判決之基礎。
二、本件證人即現場查獲員警林建宏於偵查中之具結證述，雖屬
    證人於審判外之供述，惟檢察官向證人所取得之陳述，原則
    上均能遵守法律規定，不致於有違法取供之情事，其可信性
    極高，且查無顯不可信之情況，證人林建宏復經被告於原審
    行交互詰問程序，其於偵查中所為之證詞自具有證據能力。
貳、實體部分：
一、訊據被告甲○○固不否認於上開時、地為警查獲第一級毒品
    海洛因20包（合計淨重2.48公克，空包裝重3.19公克）之事
    實，惟矢口否認有意圖販賣而持有第一級毒品海洛因犯行，
    辯稱：伊係遭警方利誘，始於警詢、檢察官內勤訊問及本院
    羈押訊問時自白犯行，扣案毒品係伊之友人郭泳利裝在盒子
    內，並於95年3 月15日寄放在伊這邊，伊不知道裡面是毒品
    ，查獲當時伊正要將該盒毒品交還給郭泳利，伊並未販賣毒
    品云云。經查：
(一)、上開犯罪事實，業據被告於警詢、檢察官內勤訊問及原審羈
    押訊問時均自白不諱，而其自白並非遭警方利誘而為之非任
    意性自白，亦已如前所述，本院稽之被告對於：(1)其取得毒
    品之對象為「友仔」；(2)取得毒品之時間為95年3 月11日晚
    上10時許；(3)取得毒品之地點為高雄縣維新村新華路旁；(4)
    取得毒品之目的係為伺機販賣予「友仔」所介紹之不特定人
    牟利；(5)約定「友仔」於販賣後可分得15,000元，其餘販賣
    所得2,000 元至3,000 元則歸被告所有；(6)預備販出毒品之
    價格為每包海洛因500 元至1,000 元不等之價格等關於本件
    犯罪事實之重要情節均能清楚交代，苟非真有其事，被告焉
    能就其意圖販賣而持有毒品之犯行作如此清楚之供述，顯見
    被告之自白應非虛假。再參以證人即查獲員警林建宏在偵查
    及原審審理時證稱：伊於案發當日發現某車輛與有毒品前科
    之人接觸，而進一步跟監該車輛，嗣發現被告與該車輛接觸
    ，伊即上前盤查被告，發現被告口袋鼓鼓的，就問被告是何
    物，被告當時很驚恐，就將口袋中的扣案毒品拿出來，並說
    要拿來賣的等語（見偵卷第112 頁至113 頁、原審卷第111
    、112 頁），益徵被告上開自白要與事實相符。此外，尚有
    第一級毒品海洛因20包（合計淨重2.48公克，空包裝重3.19
    公克）扣案可稽，而上開扣案毒品經檢驗結果，確係第一級
    毒品海洛因，亦有法務部調查局95年5 月26日鑑定通知書1
    紙（見偵卷第81頁）附卷可稽。是被告之自白已有相當之證
    據資料予以補強，應堪信為真實。
(二)、至被告雖辯稱：扣案毒品係伊之友人郭泳利裝在盒子內，並
    於95年3 月15日寄放在伊這邊，伊不知道裡面是毒品，郭泳
    利打電話叫伊拿出去，查獲當時伊正要將該盒毒品交還給郭
    泳利云云。而證人郭泳利於偵查中及原審審理時雖均證稱：
    伊有攜帶毒品（放入牛奶糖盒裡）至被告家中，忘記帶走，
    後來有打電話叫被告拿出來給伊，被告就被抓了云云，惟查
    郭泳利證稱伊於95年3 月16日遺忘在被告家，伊於翌日即案
    發當日打電話叫被告拿給伊（見偵卷第98頁，原審卷第108
    頁），與被告供稱：「95年3 月15日郭泳利下午大約2 、3
    時在我家附近交給我的，說二天再來拿」等語（偵查卷第66
    頁），就該毒品是遺忘或寄放、在何地、何時由被告持有，
    內容均不相符，佐以證人郭泳利於原審審理時，已先為上開
    供述，俟檢察官就其上開證詞與被告所為供述不符之處反覆
    質問時，證人郭泳利即均以時間過久，已經遺忘等情回答，
    甚或對於檢察官之詰問不答等情，有審判筆錄可憑（見原審
    卷第110 頁），顯見其證詞並非可採。再參以被告及證人郭
    泳利均供稱係證人郭泳利於95年3 月17日早上以門號000000
    0000號行動電話撥打被告使用之門號0000000000號行動電話
    ，聯絡返還扣案毒品事宜云云（見偵卷第15、98、111 、11
    2 頁），然上開2 支行動電話於95年3 月17日並無互為通聯
    之紀錄，且門號0000000000號行動電話於95年3 月17日均無
    通聯紀錄，有雙向通聯紀錄2 份在卷（外放）可稽，益徵被
    告及證人郭泳利上開供述均不足採。
(三)、又被告於警詢、檢察官內勤訊問及原審羈押訊問時業已陳稱
    ：本件係由「友仔」於95年3 月11日晚上10時許，在高雄縣
    維新村新華路旁將第一級毒品海洛因20包交付給伊，並約定
    上開毒品販賣完後，「友仔」可分得販賣所得中之15,000元
    ，其餘販賣所得2,000 元至3,000 元則歸被告所有，而由被
    告伺機以每包500 元至1,000 元之價格將上開毒品販賣予「
    友仔」所介紹之不特定人牟利等語屬實，則據此得知，若被
    告將「友仔」所交付之第一級毒品海洛因20包（合計淨重2.
    48公克，空包裝重3.19公克）全部賣出，則扣除「友仔」可
    分得之15,000元外，被告約可得款2,000 元至3,000 元不等
    ，足認被告確有意圖藉由販賣第一級毒品以從中賺取買賣差
    價牟利甚明。綜上所述，本案事證明確，被告犯行堪予認定
    ，應依法論科。
二、查海洛因係毒品危害防制條例第2 條第2 項所稱之第一級毒
    品，不得非法持有及販賣。核被告甲○○所為，係犯毒品危
    害防制條例第5 條第1 項之意圖販賣而持有第一級毒品罪。
    公訴意旨認被告係犯毒品危害防制條例第4 條第1 項之販賣
    第一級毒品罪，惟依卷內證據資料所示，被告係與「友仔」
    合謀販賣毒品，而向「友仔」取得扣案毒品伺機販賣，尚未
    著手販賣，屬意圖販賣而持有階段，並非被告出於營利之意
    圖而向「友仔」購入系爭毒品，是公訴人認被告係意圖營利
    而向「友仔」購入扣案毒品乙節，尚有未洽，惟基本事實同
    一，本院自得變更起訴法條，予以審判（最高法院95年度臺
    上字第3662號著有判決，可資參照）。被告與「友仔」就上
    開犯行，有犯意聯絡及行為分擔，為共同正犯。另本件員警
    因跟監某可疑車輛，見被告與該車接觸，而上前盤查，被告
    即向員警坦承持有前揭毒品等情，業據林建宏供證明確，當
    時員警顯無客觀之證據，足認渠等已知悉被告有意圖販賣而
    持有海洛因犯行，被告向員警坦承持有毒品，應認符合自首
    之規定。又被告行為後，刑法第28條關於共同正犯之規定業
    經變更，並於95年7 月1 日施行，依修正前刑法第28條規定
    ：「2 人以上共同實施犯罪之行為者，皆為正犯」，嗣修正
    為：「2 人以上共同實行犯罪之行為者，皆為正犯」，將共
    同正犯成立之要件由「實施犯罪」改為「實行犯罪」，始構
    成共同正犯，然本件被告及「友仔」意圖販賣而持有第一級
    毒品之犯行，無論依修正前、後規定，被告與「友仔」均構
    成共同正犯，另同法第33條第5 款、第62條關於罰金刑之最
    低額及自首減刑之規定亦已修正，前開修正後之規定並無較
    有利於被告，依刑法第2 條第1 項之規定，應適用行為時之
    規定加以論處。
三、原審為被告論罪科刑之判決，固非無見，惟查扣案毒品之外
    包裝，而毒品外包裝既係用於包裹毒品，防其裸露、潮濕，
    便於攜帶販賣，亦係供意圖販賣而持有毒品所用之物，應依
    毒品危害防制條例第十九條第一項之規定宣告沒收之，原判
    決諭知一併與毒品海洛因沒收銷燬之，復未說明理由，自有
    未當，另原審判決未認定被告自首，亦欠妥適，被告上訴意
    旨否認有意圖販賣而持有毒品犯行，為無足取，檢察官上訴
    意旨以被告應係犯販賣第一級毒品罪云云亦無足取（詳如參
    所述），惟原判決既有可議，自應予撤銷改判，審酌被告意
    圖販賣而持有第一級毒品，助長毒品泛濫而造成社會危害之
    情節非輕，本應嚴懲，且犯後猶飾詞狡辯，未見悔意，惟念
    其意圖販賣而所持有之第一級毒品海洛因20包，合計淨重2.
    48公克，有法務部調查局95年5 月26日鑑定通知書1 紙（見
    偵卷第81頁）附卷可稽，毒品數量甚少，且毒品係「友仔」
    提供，販賣毒品之對象亦由「友仔」介紹，並約定由「友仔
    」分得大部分之販賣毒品所得，顯見被告參與犯罪情節尚淺
    ，並考量被告於本件犯罪中所擔任之角色、犯罪手段等一切
    情狀，量處有期徒刑10年6 月，扣案之海洛因20小包（合計
    淨重2.48公克），經鑑定結果，係屬毒品危害防制條例第2
    條第2 項所稱之第一級毒品，應依毒品危害防制條例第18條
    第1 項前段規定宣告沒收銷燬之。至於上開毒品之空（外）
    包裝（重3.19公克）既係用於包裹毒品，防其裸露、潮濕，
    亦係供意圖販賣而持有毒品所用之物，且為共犯「友仔」所
    有，應依毒品危害防制條例第19條第1 項之規定宣告沒收。
    至扣案行動電話1 支（手機序號：00000000000000號）、門
    號0000000000號SIM 卡1 張非被告所有，現金1,900 元，與
    本件被告意圖販賣而持有第一級毒品之犯行無實質上之關連
    ，爰不依毒品危害防制條例第19條第1 項前段規定宣告沒收
    之，併此敘明。
參、不另為無罪諭知部分；
一、公訴意旨另以：被告基於連續販賣第一級毒品海洛因之概括
    犯意，以0000000000門號與欲購買毒品之不特定人洽談毒品
    交易事宜，自95年3 月11日晚間22時許至95年3 月17日止，
    以上開電話聯絡之方式，在不詳地點，連續販賣第一級毒品
    海洛因與姓名年籍不詳之男子7 、8 人，並得款31,900元，
    因認被告此等部分行為係犯毒品危害防制條例第4 條第1 項
    之販賣第一級毒品罪嫌等語。
二、按被告或共犯之自白，不得作為有罪判決之唯一證據，仍應
    調查其他必要之證據，以察其是否與事實相符，亦即以補強
    證據之存在，藉之限制自白在證據上之價值。而所謂補強證
    據，則指除該自白本身外，其他足資以證明自白之犯罪事實
    確具有相當程度真實性之證據而言，雖其所補強者，非以事
    實之全部為必要，但亦須因補強證據與自白之相互利用，而
    足使犯罪事實獲得確信者，始足當之，若無法證明被告自白
    係與事實相符，其自白根本即失其證據之證明力，不得採為
    判斷事實之根據。經查，公訴意旨認被告有此等部分販賣毒
    品海洛因予他人之犯行，係以上揭被告於警詢、檢察官內勤
    訊問及原審羈押訊問時之自白為據，惟被告於偵查及原審審
    理時均否認有販賣海洛因予姓名年籍不詳之男子7 、8 人之
    犯行，且檢察官始終未能提供該等姓名年籍不詳之男子7 、
    8 人之真實姓名、年籍、或住址，本院無從查證其所為之此
    部分自白，是否與事實相符，亦查任何證據可資佐證，而警
    員於上開時、地查獲被告時所扣得之第一級毒品海洛因，固
    能佐證被告意圖販賣而持有，但尚難以證明被告曾於該次被
    查獲前有販賣第一級毒品海洛因予該等姓名年籍不詳之男子
    7 、8 人等事實，是其被查獲之毒品海洛因等物自不能作為
    其先前曾販賣毒品海洛因予該等姓名年籍不詳之男子7 、8
    人之補強證據。既欠缺適合之補強證據，被告上揭曾販賣第
    一級毒品海洛因予姓名年籍不詳之男子7 、8 人之自白，即
    根本失其證據證明力，不得採為判斷事實之根據。另檢察官
    上訴意旨復認扣案毒品來源為「友仔」，「友仔」係基於販
    賣之意圖而販入毒品，而「友仔」與被告有販賣第一級毒品
    之犯意聯絡，並已交付扣案之第一級毒品海洛因予被告持有
    ，被告仍應論以販賣第一級毒品罪云云，然查「友仔」固然
    有將持毒品海洛因交予被告持有，惟公訴人並未舉證證明「
    友仔」取得扣案之毒品海洛因係基於意圖販賣而販入，另「
    友仔」與被告雖均有伺機販賣之意，然查無實證足認被告已
    著手實施販賣海洛因之行為，自難遽行推定被告有販賣第一
    級毒品之犯行，因公訴意旨顯認被告此等部分犯嫌，與其前
    開有罪之之意圖販賣而持有第一級毒品海洛因犯罪，有實質
    上一罪關係，爰不另為無罪判決之諭知。
據上論斷，應依刑事訴訟法第369 條第1 條前段、第364 條、第
299 條第1 項前段、第300 條，毒品危害防制條例第5 條第1 項
、第18條第1 項前段、第19條第1 項，刑法第11條、修正前第28
條第1 項、第62條前段，判決如主文。
本案經檢察官張其主到庭執行職務。
中　　華　　民　　國　　96　　年　　11　　月　　26　　日
                  刑事第三庭    審判長法  官   周賢銳
                                      法  官   謝宏宗
                                      法  官   趙文淵
以上正本證明與原本無異。
如不服本判決應於收受本判決後10日內向本院提出上訴書狀，其
未敘述上訴理由者，並得於提起上訴後10日內向本院補提理由書
狀（均須按他造當事人之人數附繕本）「切勿逕送上級法院」。
中　　華　　民　　國　　96　　年　　11　　月　　26　　日
　　　　　　　　　　　　　　　　　　　書記官   賴梅琴
附錄本判決論罪科刑法條：
毒品危害防制條例第5 條第1項
意圖販賣而持有第一級毒品者，處無期徒刑或10年以上有期徒刑
，得併科新臺幣700 萬元以下罰金。
